【裁判字號】    97,台上,2461
【裁判日期】    970605
【裁判案由】    違反毒品危害防制條例
【裁判全文】
最高法院刑事判決            九十七年度台上字第二四六一號
上  訴  人  甲○○
選任辯護人  徐維良律師
上列上訴人因違反毒品危害防制條例案件，不服台灣高等法院中
華民國九十七年二月二十九日第二審判決（九十六年度上訴字第
二五六二號，起訴案號：台灣桃園地方法院檢察署九十五年度偵
字第八七三八號），提起上訴，本院判決如下：
    主  文
上訴駁回。
    理  由
按刑事訴訟法第三百七十七條規定，上訴於第三審法院，非以判
決違背法令為理由，不得為之。是提起第三審上訴，應以原判決
違背法令為理由，係屬法定要件。如果上訴理由書狀並未依據卷
內訴訟資料，具體指摘原判決不適用何種法則或如何適用不當，
或所指摘原判決違法情事，顯與法律規定得為第三審上訴理由之
違法情形，不相適合時，均應認其上訴為違背法律上之程式，予
以駁回。本件原審經審理結果，認為上訴人甲○○先後於民國九
十四年十月三十一日凌晨一時許（即第一次犯行）、同日凌晨四
時許（即第二次犯行）販賣第一級毒品海洛因（下稱海洛因）予
張靜如之犯行明確，因而撤銷第一審科刑之判決，於為刑法新舊
規定之比較後，改判仍論處上訴人以連續販賣第一級毒品罪刑（
累犯，主刑部分處有期徒刑十四年），已詳敘其調查、取捨證據
之結果及憑以認定犯罪事實之心證理由。並就上訴人否認犯行之
供詞及其所辯各語認非可採，予以論述指駁。從形式上觀察，尚
無足以影響判決結果之違背法令之情形存在。上訴意旨略稱：(一)
、第一審於調查證人張靜如時，並未先聽取檢察官及辯護人之意
見，即逕命上訴人暫行退庭，行隔別訊問，不當剝奪上訴人之在
場權，所踐行之訴訟程序難謂適法。(二)、檢察官訊問證人張明福
時，未予上訴人在場詰問之機會，其證言無證據能力，原判決採
為證據，自屬違法。(三)、上訴人第二次犯行，係遭警方以引誘、
教唆等不正方法誘發，始萌生犯意進而實行，其因此取得之證據
，不具證據能力。(四)、證人張靜如於偵查中之證述係遭檢察官以
偽證罪查辦威脅下而為，欠缺任意性；原審未播放檢察官偵訊錄
音帶以查證，逕認並無不當訊問，有判決不備理由之違法。(五)、
扣案之新台幣（下同）一千元紙鈔一張，原審未送鑑定查明有無
上訴人之指紋；於審判期日復未提示予上訴人辨認，有應調查之
證據未予調查之違誤。(六)、原判決事實欄記載上訴人第一次之販
賣犯行，係九十四年十月三十一日凌晨一時許、海洛因淨重為零
點四公克，理由欄則載為同日凌晨一時四十分許、海洛因淨重係
零點零四公克，有事實與理由矛盾之違法等語。惟查：(一)、審判
長預料證人於被告前不能自由陳述者，對於證人是否與被告進行
隔別訊問，刑事訴訟法第一百六十九條規定於「經聽取檢察官及
辯護人之意見」後行之。證人於被告在庭時，憑何得認為有不能
自由陳述之情形，例如證人因與被告具有利害、親誼或一定身分
之關係，是否致其陳述有所顧慮；證人有無業經表示被告在庭而
不敢陳述，以及其他依卷存資料得以認為有此合理懷疑之事由，
則賦予審判長判斷之權，並不受檢察官及辯護人之意見所拘束。
審判長於行隔別訊問時，如未履踐上開聽取意見之前置程序，因
屬審判長有關證據調查之處分（消極的不作為），當事人、代理
人、辯護人或輔佐人如有不服，依刑事訴訟法第二百八十八條之
三之規定，得向法院聲明異議，由法院就該異議裁定之。此調查
證據處分之異議，有其時效性，如未適時行使異議權，致該處分
所為之訴訟行為已終了者，除其瑕疵係重大、有害訴訟程序之公
正，而影響於判決結果者外，應認其異議權已喪失，瑕疵已被治
癒，而不得執為上訴第三審之合法理由。卷查，證人張靜如於九
十五年十一月十七日檢察官訊問時，即已明白表示因上訴人在場
，其無法自由陳述等語在卷。則第一審於由檢、辯對證人張靜如
進行詰問前，審判長預料張靜如於上訴人在庭時有不能自由陳述
之情形，而於張靜如陳述時，諭命上訴人暫行退庭之旨，即尚難
謂係出於審判長恣意之作為。依其審判筆錄之記載，該次審判期
日業由上訴人之辯護人在場對張靜如行反詰問；於張靜如陳述完
畢後，審判長再命上訴人入庭，並告以證人陳述之要旨。上訴人
及張靜如就此，復對於彼此所表示之意見，互有質疑與辨正，則
上訴人對質詰問權之行使顯已獲得充分保障，並不因係行隔別訊
問而有所妨害。第一審此部分之訴訟程序雖有未先經聽取意見之
瑕疵，然迄於言詞辯論終結前，上訴人及其辯護人俱未聲明異議
，上開訴訟程序之違背法令，復未致不當剝奪上訴人之對質詰問
權，而有害程序之公正，即於判決結果顯然無影響，應屬無害之
瑕疵，上訴人自不得據為適法之第三審上訴理由。(二)、證人於偵
查中向檢察官所為之陳述，如依法應具結而已具結者，依刑事訴
訟法第一百五十九條之一第二項之規定，除依證人於陳述時之外
在環境及情況判斷，具有顯不可信之情況者外，本得作為證據，
並無限縮解釋為應經被告在偵查中已為詰問者，始取得證據能力
之可言。本件證人張明福於偵查中經具結所為之陳述，既已於第
一審接受詰問，進行人證之調查證據程序，自屬有證據能力且經
合法調查之證據，依同法第一百五十五條第二項規定，自得作為
判斷之依據。原判決此部分採證，並不悖乎證據法則。(三)、司法
警察（官）對於自始即有犯罪故意之行為人，因達成犯罪調查目
的之必要，以俗稱「釣魚」之偵查技巧，佈設機會，與之對合，
藉以蒐集證據，既無礙於行為人基本人權之保障，對於犯罪偵防
及社會秩序之維護，復有正面之效果，自為法之所許。倘其取得
證據資料並未違背法定程序，自應認其有證據能力。此與「陷害
教唆」係對於原無犯罪故意之人，而以引誘、教唆等違法手段，
設局誘陷，引發其犯意，致蹈陷犯罪者，因有害於公平正義，亦
顯然違反人權之保障，其因此所取得之證據並無容許性之情形不
同。證人張靜如因持有海洛因被警查獲而供出來源，經警授意，
撥打電話佯稱欲向上訴人購買海洛因。依卷證資料，證人張靜如
於至上訴人住處表明要「買一張」（即一千元之海洛因）之意，
上訴人隨即詢問張靜如「錢呢？」等語，足見其原本即具有販賣
之決意，並非因警察設局誘陷，始引發其犯意。上訴人第二次犯
行所取得之證據，自具證據適格。(四)、供述證據，禁止以不正之
方法取得；脅迫，係此取供禁止規範之例示，故為證據使用之禁
止。禁止之脅迫，指訊問者所使用之方式足以使受訊問者預見將
來之惡害，致受訊問者因心理恐懼而影響其陳述之自由意思決定
而言。倘訊問者僅止於告知受訊問者使其認識自己之義務或權利
，進而警告其不據實以告（陳述）可能有不利之結果發生，雖或
不無脅迫之性質，究非刑事程序上所禁止之脅迫，應屬合法之訊
問作為。刑事訴訟法第一百八十七條第一項規定，證人於具結前
，法院或檢察官應告以具結之義務及偽證之處罰。故法院或檢察
官於訊問證人前，縱有提醒證人應據實陳述，否則應負偽證罪責
，甚或警告證人之陳述如有不實，將以偽證罪移送或偵辦之情，
仍屬於告知證人「具結」在法律上之效果，並非法所禁止之脅迫
。證人張靜如於第一審受詰問時，已明白結稱：其在偵查中所證
均實在等語。則上訴人徒憑揣測，泛指張靜如係在檢察官以查辦
偽證罪之脅迫下為陳述，不具任意性云云，即屬無據。原審未勘
驗其偵訊錄音帶，亦無調查職責未盡及理由欠備之違法。(五)、證
物之提示辨認，旨在擔保證據資料之真實性，兼具保護被告之防
禦權。故審判期日如已就與證物具有同一性之證據資料提示予當
事人等使其辨認並參與辯論，既已足以擔保原證物之真實性，復
不礙被告防禦權之行使，顯然於判決無影響，即不能任意指為違
法。上訴人第二次犯行所查扣之一千元紙鈔，係由警察林錦鴻先
行記下號碼作為證據，再交由張靜如持以向上訴人購買海洛因之
用；該張千元紙鈔，於查獲日即在扣押物品清單上記載其號碼為
「BR 94121ZF」並繳入國庫，有贓證物款收據可稽。原審提示其
上黏貼有贓證物款收據之扣押物品清單予上訴人辨認、辯論，即
與提示原物無異，自無違程序正義。又上訴人並不否認於交付海
洛因之過程中，確有千元紙鈔一張掉落於地並扣案之情事，則該
扣案之紙鈔上有無上訴人之指紋，並無礙於上開犯罪事實之認定
，自無鑑定調查之必要。(六)、科刑之判決，其所記載之事實與理
由雖有不相適合之矛盾、瑕疵，如無礙於整個犯罪事實之認定，
並未致適用法令錯誤，且對於判決本旨不生任何影響時，仍難據
為第三審上訴之合法理由。原判決關於上訴人第一次犯行之時間
與扣案海洛因一包之重量，其事實之記載與理由之說明，雖有如
上訴意旨(六)所指不相適合之情形，但並無礙於上訴人該部分販賣
海洛因一包予張靜如之基本犯罪事實同一性之辨別，對於全案該
次販賣海洛因情節及應依販賣第一級毒品論處上訴人罪刑之本旨
，皆無影響。原判決之前開微疵，既尚未致適用法令錯誤，復對
判決本旨不生影響，自不得據為第三審上訴理由。至其他上訴意
旨經核係置原判決所為明白論斷於不顧，仍持已為原判決指駁之
陳詞再事爭辯，或對於事實審法院取捨證據與自由判斷證據證明
力之職權行使，徒憑己意，泛指其違法，或就與判決本旨無關之
枝節事項，漫事爭執，均難認已符合首揭法定之第三審上訴要件
。本件上訴違背法律上之程式，應予駁回。
據上論結，應依刑事訴訟法第三百九十五條前段，判決如主文。
中    華    民    國  九十七  年    六    月    五    日
                      最高法院刑事第十庭
                          審判長法官  邵  燕  玲
                                法官  李  伯  道
                                法官  孫  增  同
                                法官  吳      燦
                                法官  李  英  勇
      本件正本證明與原本無異
                                      書  記  官
中    華    民    國  九十七  年    六    月    九    日
                                                Ａ


司法院資訊處製作；財團法人民間司法改革基金會備份。
